【裁判字號】    95,訴緝,252
【裁判日期】    950926
【裁判案由】    偽造文書
【裁判全文】
臺灣臺中地方法院刑事判決             95年度訴緝字第252號
公  訴  人  臺灣臺中地方法院檢察署檢察官
被      告  乙○○
上列被告因偽造文書案件，經檢察官提起公訴（93年度偵字第21
828號），本院判決如下：
    主  文
乙○○行使偽造私文書，足以生損害於公眾及他人，處有期徒刑
肆月，如易科罰金，以參佰元折算壹日，緩刑貳年；如附表所示
之偽造「甲○○」印章、印文與署押均沒收。
    犯罪事實
一、乙○○於民國87年 6月11日或之前某日，在其所購買之車輛
    內（車牌號碼不詳），拾獲甲○○遺失之身分證 1張（未扣
    案，該張身分證係甲○○於86年間所遺失），竟基於為自己
    不法所有之意圖，起意加以侵占（乙○○此部分侵占遺失物
    之犯行，因已罹於追訴權時效，而未據起訴），並於87年 6
    月11日，持往臺中縣大肚鄉○○路○段2號之交通部公路總局
    臺中區監理所，基於偽造私文書後持以行使及使公務員登載
    不實之犯意，委託不知情之代辦人員（男性，約40餘歲），
    將其所有OH- 5343號之自用小客車（原登記於其女陳燕靖名
    下），過戶予甲○○，致使不知情之代辦人員，依其授權，
    代刻完成「甲○○」之印章1枚（未扣案）後，蓋用印文1枚
    於汽（機）車過戶登記書上，並偽簽「甲○○」之署名 1枚
    及完成其他資料之填載，而偽造完成以「甲○○」為新車主
    名義之汽（機）車過戶登記書後，持以向交通部公路總局臺
    中區監理所行使，致使不知情之承辦公務人員，誤以為甲○
    ○確有辦理該項車籍異動登記申請之真意，而將此一不實之
    過戶事項，登載於職務上掌管之車籍登記公文書上，分別足
    以生損害於甲○○及交通部公路總局臺中區監理所對於汽車
    車籍資料管理與汽車牌照稅、燃料費、交通違規罰鍰課徵與
    催繳等職權行使之正確性。乙○○即藉此方式，躲避使用該
    車期間應繳納之汽車牌照稅、燃料費與交通違規罰鍰。嗣因
    甲○○在監執行，甲○○之父柯友田卻收到汽車牌照稅繳納
    通知單，而於向交通部公路總局臺中區監理所提出申訴後，
    循線查悉上情。
二、案經臺中縣警察局烏日分局報告臺灣臺中地方法院檢察署檢
    察官偵查起訴。
    理  由
一、訊據被告乙○○對於上開犯罪事實欄所載經過情形，均坦承
    不諱，核與被害人甲○○於警詢中證、指述之意旨相符；此
    外，復有交通部公路總局臺中區監理所以93年 7月21日中監
    車字第0930050983號函檢送之甲○○之父柯友田申訴書（含
    甲○○在監執行證明書）、「汽（機）車過戶登記書」與該
    OH-5343號汽車之汽車車籍查詢資料等各1份分別附卷可稽（
    甲○○於警詢中之陳述及柯友田之申訴書，分別依刑事訴訟
    法第159條之5第1項及第2項之規定，具有證據能力），是核
    被告之自白尚與事實相符，堪採為認定犯罪事實之證據。本
    件事證明確，被告犯行堪以認定。
二、核被告乙○○所為，係犯刑法第216條、第210條之行使偽造
    私文書罪及第 214條之使公務員登載不實罪。被告坦承前揭
    犯行，卻認為其所為僅構成使公務員登載不實罪，而不應成
    立行使偽造私文書罪，並無可採。其利用不知情之代辦人員
    ，為其偽刻「甲○○」之印章，偽刻完成後，蓋用印文與偽
    簽「甲○○」之署名，俟偽造完成甲○○為新車主名義之「
    汽（機）車過戶登記書」後，復持以行使，因而使公務員將
    不實之事項登載於職務上所掌之公文書上，為間接正犯。至
    其為偽造「甲○○」之「汽（機）車過戶登記書」，而先有
    偽造印章、印文與署押等行為，偽造完成「汽（機）車過戶
    登記書」後，復持以行使，其偽造印章、印文與署押之行為
    ，為偽造私文書之階段行為，偽造私文書之低度行為，則應
    為其後行使之高度行為所吸收，均不另論罪。另按其行為後
    ：1.刑法關於易科罰金之規定，業自原規定之第41條「犯最
    重本刑為三年以下有期徒刑以下之刑之罪，而受六月以下有
    期徒刑或拘役之宣告，因身體、教育、職業或家庭之關係，
    執行顯有困難者，得以一元以上、三元以下折算一日，易科
    罰金」，修正為第41條第 1項「犯最重本刑為五年以下有期
    徒刑以下之刑之罪，而受六個月以下有期徒刑或拘役之宣告
    ，因身體、教育、職業、家庭之關係或其他正當事由，執行
    顯有困難者，得以一元以上三元以下折算一日，易科罰金。
    但確因不執行所宣告之刑，難收矯正之效，或難以維持法秩
    序者，不在此限」，再修正為第41條第 1項「犯最重本刑為
    五年以下有期徒刑以下之刑之罪，而受六個月以下有期徒刑
    或拘役之宣告者，得以新臺幣一千元、二千元或三千元折算
    一日，易科罰金。但確因不執行所宣告之刑，難收矯正之效
    ，或難以維持法秩序者，不在此限」，並分別自90年 1月12
    日及95年7月1日起施行；2.另第55條關於牽連犯之規定（即
    ：犯一罪而其方法或結果之行為犯他罪名者，從一重處斷）
    ，亦經刪除，並自95年7月1日起施行。比較新舊法之規定：
    1.就牽連犯之規定言，被告所犯之行使偽造私文書與使公務
    員登載不實二罪間，既具有方法與目的之牽連關係，如依舊
    法，原應認屬牽連犯，並從一重之行使偽造私文書罪處斷；
    如依新法，則各應獨立成罪，再依刑法第51條第 5款之規定
    ，於各刑中之最長期以上，各刑合併之刑期以下，定其應執
    行刑；2.就易科罰金之規定言，被告之行使偽造私文書行為
    ，如依其行為時之舊法，為不得易科罰金，如依其行為後修
    正之法律，均為得易科罰金，其中，又以90年 1月12日至95
    年 6月30日間施行之規定，關於易科罰金之折算標準，較有
    利於被告。是比較新舊法規定之結果，以於90年 1月12日至
    95年6月30日間施行有效之刑法第55條與第41條第1項前段之
    規定最有利於被告，自應依刑法第2條第1項但書之規定，適
    用最有利於被告之規定，認定被告所犯上開二罪，為牽連犯
    ，並從一重之行使偽造私文書罪處斷。且於宣告六個月以下
    有期徒刑之情形下，諭知易科罰金之折算標準。因之，檢察
    官雖僅就被告行使偽造私文書之犯行加以起訴，然被告使公
    務員登載不實之犯行，既與其業經起訴之行使偽造私文書罪
    間，具有牽連犯之裁判上一罪關係，原為起訴效力所及，本
    於審判不可分之原則，本院自應併予審理。爰審酌被告犯後
    已能坦承犯行，僅對應成立之罪名略有爭執，其素行尚可（
    如其臺灣高等法院被告前案紀錄表所載），行為雖致有損於
    甲○○與交通部公路總局臺中區監理所各項職權之行使，並
    積欠相關稅、費與罰鍰達數年之久，惟於本院辯論終結前，
    已就積欠之汽車牌照稅、燃料費、違章罰鍰、交通違規罰鍰
    合計約新臺幣 9萬餘元全部繳清，有交通部公路總局臺中區
    監理所豐原監理站檢送之OH- 5343號自用小客車欠稅費與違
    規查詢資料及其提出之繳納收據等附卷可稽，足見其尚有悔
    意等一切情狀，予以量處如主文所示之刑，並諭知易科罰金
    之折算標準，以示懲儆（公訴人雖對於被告具體求刑有期徒
    刑 6月，惟本院斟酌各情，認尚嫌過重）。
三、又被告前雖曾於67年間，因竊盜罪而受有期徒刑以上刑之宣
    告，惟此後即無再犯罪之紀錄，本院於審酌其犯罪之情節與
    犯後之態度後，認其經此起訴、審判程序後，當知所警惕，
    應無再犯之虞，認對其所宣告之刑，亦以暫不執行為適當，
    爰併為緩刑2年之諭知，以啟自新。至如附表所示偽造之「
    甲○○」印章、印文與署押，均應依刑法第219條之規定宣
    告沒收，併予敘明。
據上論斷，應依刑事訴訟法第299條第 1項前段，刑法第216條、
第210條、第214條、第219條、第74條第1項第2款、第2條第 1項
但書、（修正前）第55條、第41條第 1項前段，罰金罰鍰提高標
準條例第1條前段、（修正前）第2條，判決如主文。
中    華    民    國    95    年    9     月    26    日
                臺灣臺中地方法院刑事第六庭
                    審判長法  官  簡 源 希
                          法  官  林 念 祖
                          法  官  鄧 敏 雄
上正本證明與原本無異
如不服本判決，應於送達後十日內向本院提出上訴狀（須附繕本
），上訴於臺灣高等法院臺中分院。
                          書記官  黃 士 益
中    華    民    國    95    年    9     月    26    日
附錄本案論罪科刑法條全文：
中華民國刑法第216條
行使第210條至第215條之文書者，依偽造、變造文書或登載不實
事項或使登載不實事項之規定處斷。
中華民國刑法第210條
偽造、變造私文書，足以生損害於公眾或他人者，處 5年以下有
期徒刑。
中華民國刑法第214條
明知為不實之事項，而使公務員登載於職務上所掌之公文書，足
以生損害於公眾或他人者，處3年以下有期徒刑、拘役或5百元以
下罰金。
附表：應沒收之偽造「甲○○」印章、印文與署押
┌──┬───────────┬────┬─────────────┐
│編號│ 應  沒  收  之  物   │ 數  量 │     備            註     │
├──┼───────────┼────┼─────────────┤
│ 1. │偽造之「甲○○」印章  │ 壹枚   │印文型式如偵查卷第14頁「汽│
│    │                      │        │（機）車過戶登記書」所示（│
│    │                      │        │雖未扣案，惟亦無法認已滅失│
│    │                      │        │，仍應宣告沒收）          │
├──┼───────────┼────┼─────────────┤
│ 2. │偽造之「甲○○」印文  │ 壹枚   │附著於如偵查卷第14頁所示「│
│    │                      │        │汽機）車過戶登記書」上    │
├──┼───────────┼────┼─────────────┤
│ 3. │偽造之「甲○○」署押  │ 壹枚   │同上                      │
└──┴───────────┴────┴─────────────┘


司法院資訊處製作；財團法人民間司法改革基金會備份。
